臺灣桃園地方法院刑事判決　　　　　　100年度簡上字第478號
上　訴　人
即　被　告　劉宇宸
上列上訴人即被告因詐欺案件，不服本院中華民國100 年7 月12
日所為100 年度桃簡字第1629號第一審刑事簡易判決（聲請簡易
判決處刑書案號：100 年度偵字第6953、15563 、10763 號），
提起上訴，並經臺灣桃園地方法院檢察署檢察官移送併辦（100
年度偵字第23274 號），本院管轄之第二審合議庭判決如下：
    主  文
原判決撤銷。
劉宇宸幫助意圖為不法之所有，以詐術使人將本人之物交付，處
有期徒刑肆月，如易科罰金，以新臺幣壹仟元折算壹日。緩刑貳
年。
    事  實
一、劉宇宸（原名劉宇倩）明知不法犯罪集團，經常要求被害人
    將被騙之款項匯入人頭帳戶，以掩飾財產犯罪之犯罪所得，
    並藉此逃避檢警人員之追緝，且有預見該要求其提供提款卡
    及密碼等帳戶資料之人，會以其帳戶作為此類詐財取財之不
    法所用，竟仍基於幫助詐欺取財之不確定故意，容任他人使
    用其帳戶，以遂行詐騙他人財物之犯行，而於民國99年11月
    18日下午8 時56分，依真實姓名年籍不詳自稱「張先生」之
    成年男子指示，將其所開立之渣打國商業銀行永安分行帳號
    0000000000000 號帳戶、臺灣新光商業銀行中壢分行帳號00
    00000000000 號帳戶之提款卡，以託運公文之方式，將上開
    物品寄予「張先生」所指定之收件人「陳文彬」（真實姓名
    年籍不詳），並以電話告知帳戶密碼。嗣該詐騙集團成員取
    得上開提款卡及密碼後，該詐騙集團成員即共同意圖為自己
    不法所有，基於詐欺取財之犯意聯絡，先後於附表所示之時
    間，以附表所示之詐騙方式，使附表所示之被害人陷於錯誤
    ，而依指示操作自動櫃員機，分別匯入如附表所示之金額至
    上開2 帳戶內。嗣附表所示被害人驚覺受騙，分別報警後循
    線查獲上情。
二、案經朱雪華訴由桃園縣政府警察局桃園分局報告臺灣桃園地
    方法院檢察署檢察官、花蓮縣政府警察局吉安分局報告臺灣
    花蓮地方法院檢察署呈請臺灣高等法院檢察署檢察長令轉臺
    灣桃園地方法院檢察署檢察官偵查後聲請簡易判決處刑，及
    花蓮縣政府警察局吉安分局報告臺灣花蓮地方法院檢察署呈
    請臺灣高等法院檢察署檢察長令轉臺灣桃園地方法院檢察署
    檢察官偵查後移送併辦。
    理  由
一、按被告以外之人於審判外之言詞或書面陳述，除法律有規定
    者外，不得作為證據；又被告以外之人於審判外之陳述，經
    當事人於審判程序同意作為證據，法院審酌該言詞陳述或書
    面陳述作成時之情況，認為適當者，亦得為證據，刑事訴訟
    法第159 條第1 項、第159 條之5 第1 項分別定有明文。查
    本件證人即告訴人朱雪華、證人即被害人許展豪、李秀珍、
    王冠中分別於警詢時所為之陳述，核屬被告以外之人於審判
    外之書面陳述，惟上訴人即被告於本院審理時均不爭執證據
    能力（見本院卷第36頁正面），本院審酌上開書面陳述作成
    時之情況，尚無違法不當及證明力明顯過低之瑕疵，而認為
    以之作為證據尚屬適當，依前揭規定，應認上開證據均有證
    據能力。
二、訊據被告劉宇宸就事實欄所載犯行均坦承不諱（見本院簡上
    卷第19頁背面、第35頁背面、第42頁正面），核與證人朱雪
    華、許展豪、李秀珍、王冠中於警詢時之證述相符（見100
    年度偵字第6953號卷第5 頁、100 年偵字第10763 號卷第6
    頁至第8 頁、花蓮縣政府警察局吉安分局吉警偵字第100000
    9581號卷第5 頁、吉警偵字第1000008685號卷第5 頁至第7
    頁），復有渣打國際商業銀行股份有限公司永安分行99年12
    月23日渣打商銀永安字第09900306號函及100 年4 月12日渣
    打商銀SCB 永安字第1000000035號函所附之被告開戶基本資
    料暨交易明細各1 份、臺灣新光商業銀行中壢分行99年12月
    27日新光銀（壢）字第383 號函所附之被告開戶資料、存摺
    存款對帳單及存款帳戶存提交易明細查詢明細表各1 份、被
    告提出之臺灣宅配通寄件人收執聯1 紙、證人朱雪華提出之
    渣打銀行自動櫃員機交易明細表影本2 紙、證人許展豪提出
    之第一銀行自動付款交易明細單影本2 紙、證人李秀珍提出
    之命作金庫自動櫃員機交易明細單影本1 紙、證人王冠中提
    出之渣打銀行自動櫃員機交易明細表影本1 紙等件在卷可憑
    （見100 年度偵字第6953號卷第21頁、第26頁至第29頁、第
    60頁至第63頁、100 年度偵字卷第10763 號卷第10頁至第13
    頁、第16頁至第18頁、花蓮縣政府警察局吉安分局吉警偵字
    第1000008685號卷第8 頁、第11頁至第17頁、吉警偵字第10
    00009581號卷第6 頁），足見被告之自白與事實相符，堪信
    屬實。又金融存款帳戶，關乎存戶個人財產權益之保障，與
    存戶之金融卡及密碼結合，其專屬性、私密性更形提高，是
    一般人均有應將之妥為保管，以防止被他人冒用之認識，縱
    偶有特殊情況而交付金融卡及密碼予他人，亦必謹慎瞭解其
    用途後再行提供，始合於事理常情。況觀諸現今社會上，詐
    騙者以蒐集之人頭帳戶，作為詐欺之轉帳帳戶，業經報章媒
    體時有批露，因此交付帳戶予非親非故之人，受讓人將持以
    從事財產犯罪，已屬一般智識經驗之人所能知悉或預見，被
    告為年滿20歲之成年人，有一定之智識程度，竟仍任意將本
    件提款卡及密碼等帳戶資料交付予身分上毫無關係之人，對
    於該持用其帳戶資料之人果真用以作為詐欺取財之轉帳工具
    之結果，顯然不違背被告之本意，足認被告有以提供帳戶予
    他人，幫助他人犯詐欺取財罪之不確定故意至明。本件事證
    明確，應予依法論科。
三、按刑法上之幫助犯，係對於犯罪與正犯有共同之認識，而以
    幫助之意思，對於正犯資以助力，而未參與實施犯罪之行為
    者而言（最高法院84年度臺上字第5998號、88年度臺上字第
    1270號判決意旨參照）。是如未參與實施犯罪構成要件之行
    為，且係出於幫助之意思提供助力，即屬幫助犯，而非共同
    正犯。本案被告提供上開帳戶予詐欺集團成員使用，使詐欺
    集團成員得基於詐欺取財之犯意，向如附表所示之被害人施
    用詐術，致使如附表所示之被害人陷於錯誤而匯款至被告上
    開帳戶內，以遂行詐欺取財之犯行，然被告單純提供帳戶供
    人使用之行為，並不等同於向被害人施以欺罔之詐術行為，
    此外，復無其他證據證明被告有參與詐欺取財犯行之構成要
    件行為，是被告提供帳戶供人使用之行為，係對於他人遂行
    詐欺取財之犯行資以助力。核被告所為，係犯刑法第339 條
    第1 項、第30條第1 項之幫助詐欺取財罪。被告於前揭時、
    地，以托運方式交付上開帳戶提款卡及告知密碼予「張先生
    」，僅為一幫助行為，而同時侵害被害人朱雪華、許展豪、
    李秀珍、王冠中之財產法益，觸犯幫助詐欺取財罪4 罪，為
    想像競合犯，應依刑法第55條規定，從一重之幫助詐欺取財
    罪處斷。又被告為幫助犯，爰依刑法第30條第2 項之規定減
    輕其刑。再檢察官原雖僅就被害人朱雪華、許展豪、李秀珍
    遭詐騙之部分聲請簡易判決處刑，惟被害人王冠中遭詐騙之
    部分，與前揭檢察官聲請簡易判決處刑部分，係屬同一事實
    ，本院自應併予審究。而原審認被告罪證明確，予以論罪科
    刑，固非無見，惟未及審酌本件另有被害人王冠中亦因遭詐
    騙陷於錯誤而將款項匯入被告帳戶之情事，容有未洽；被告
    上訴，請求從輕量刑，雖無理由，惟原判決既有前開可議之
    處，自應由本院予以撤銷改判。爰審酌被告輕率交付提款卡
    及密碼予他人，使犯罪集團得以掩飾或隱匿犯罪所得財物，
    造成犯罪偵查困難，助長詐欺犯罪之猖獗、危害交易秩序與
    社會治安，使被害人等4 人各受有附表所示損失，所為實屬
    不該，惟念及被告犯後坦承犯行，顯具悔意，並與被害人許
    展豪達成和解，且獲得被害人李秀珍之宥恕，犯後態度良好
    ，兼衡其動機、手段等一切情狀，量處如主文第2 項所示之
    刑，並諭知易科罰金之折算標準，以資儆懲。末查，被告前
    未曾因故意犯罪而受有期徒刑以上刑之宣告，有臺灣高等法
    院被告前案紀錄表附卷可按，其因一時失慮致罹刑典，上訴
    後亦積極嘗試與被害人和解，以求渠等之宥恕，且已得被害
    人許展豪、李秀珍之諒解（見本院簡上卷第20頁至第22頁）
    ，本院認其經此偵、審程序，當能知所警惕，信無再犯之虞
    ，對被告宣告之刑以暫不執行為適當，爰依刑法第74條第1
    項第1 款規定，併宣告緩刑2 年，以勵自新。另被告已將上
    開銀行帳戶之提款卡交付他人，均未扣案，復乏確據證明尚
    屬存在，爰不另為沒收之諭知，併予敘明。
據上論斷，應依刑事訴訟法第455 條之1 第1 項、第3 項、第36
9 條第1 項前段、第364 條、第299 條第1 項前段，刑法第30條
第1 項前段、第2 項、第339 條第1 項、第55條、第41條第1 項
前段、第74條第1 項第1 款，刑法施行法第1 條之1 第1 項、第
2 項前段，判決如主文。
本案經檢察官陳睿明到庭執行職務。
中    華    民    國   100    年    2     月    7     日
            刑事第十四庭  審判長法  官   鍾雅蘭
                                法  官   郭俊德
                                法  官   楊麗文
以上正本證明與原本無異。
不得上訴。
                                書記官   柯凱騰
中    華    民    國   101    年    2     月    8     日
附表：
┌─┬───┬────────────┬──────┬─────┬─────────┐
│編│被害人│詐騙方式                │匯款時間    │匯款金額  │匯入帳號          │
│號│      │                        │            │（新臺幣）│                  │
├─┼───┼────────────┼──────┼─────┼─────────┤
│1 │朱雪華│被害人於99年11月23日19時│99年11月23日│40,000元、│渣打國商業銀行永安│
│  │      │許，接獲自稱「森森購物人│20時40分許、│60,000元  │分行帳號0000000000│
│  │      │員」之電話，佯稱其於森森│20時54分許  │          │842 號帳戶        │
│  │      │購物所購買物品因會計人員│            │          │                  │
│  │      │作帳錯誤，須其至自動櫃員│            │          │                  │
│  │      │機重新設定，被害人因而陷│            │          │                  │
│  │      │於錯誤，分別於右列時間，│            │          │                  │
│  │      │轉帳右列金額至被告帳戶。│            │          │                  │
├─┼───┼────────────┼──────┼─────┼─────────┤
│2 │許展豪│被害人先於99年11月23日19│99年11月23日│29,989元、│臺灣新光商業銀行中│
│  │      │時許，接獲自稱「U-Life購│20時20分許、│29,989元  │壢分行帳號00000000│
│  │      │物客服」之電話，佯稱其分│20時25分許  │          │22581 號帳戶      │
│  │      │期付款之扣款操作錯誤；後│            │          │                  │
│  │      │於同日19時15分許接獲自稱│            │          │                  │
│  │      │「中國信託」之電話，要求│            │          │                  │
│  │      │至自動櫃員機辦理止付作業│            │          │                  │
│  │      │，被害人因而陷於錯誤，分│            │          │                  │
│  │      │別於右列時間，轉帳右列金│            │          │                  │
│  │      │額至被告帳戶。          │            │          │                  │
├─┼───┼────────────┼──────┼─────┼─────────┤
│3 │李秀珍│被害人於99年11月23日18時│99年11月23日│29,988元  │臺灣新光商業銀行中│
│  │      │10分許，接獲自稱「森森購│19時50分    │          │壢分行帳號00000000│
│  │      │物人員」之電話，佯稱其於│            │          │22581 號帳戶      │
│  │      │森森購物所購買物品因店家│            │          │                  │
│  │      │操作錯誤成分期付款，須其│            │          │                  │
│  │      │至自動櫃員機取消分期付款│            │          │                  │
│  │      │設定，被害人因而陷於錯誤│            │          │                  │
│  │      │，於右列時間，轉帳右列金│            │          │                  │
│  │      │額至被告帳戶。          │            │          │                  │
├─┼───┼────────────┼──────┼─────┼─────────┤
│4 │王冠中│被害人先於99年11月23日17│99年11月23日│100,000元 │渣打國商業銀行永安│
│  │      │時19分許，接獲自稱「網路│19時6分許   │          │分行帳號0000000000│
│  │      │購物公司」之電話，佯稱其│            │          │842 號帳戶        │
│  │      │付款方式操作錯誤，要求至│            │          │                  │
│  │      │自動櫃員機重新操作，被害│            │          │                  │
│  │      │人因而陷於錯誤，分別於右│            │          │                  │
│  │      │列時間，轉帳右列金額至被│            │          │                  │
│  │      │告帳戶。                │            │          │                  │
└─┴───┴────────────┴──────┴─────┴─────────┘
中華民國刑法第339條
（普通詐欺罪）
意圖為自己或第三人不法之所有，以詐術使人將本人或第三人之
物交付者，處5 年以下有期徒刑、拘役或科或併科1 千元以下罰
金。
以前項方法得財產上不法之利益或使第三人得之者，亦同。
前二項之未遂犯罰之。